【裁判字號】    94,重訴,15
【裁判日期】    950822
【裁判案由】    擄人勒贖等
【裁判全文】
臺灣新竹地方法院刑事判決              94年度重訴字第15號
公  訴  人  臺灣新竹地方法院檢察署檢察官
被      告  丙○○
選任辯護人  洪大明律師
被      告  丁○○
選任辯護人  彭火炎律師
            張玉琳律師
上列被告等因擄人勒贖等案件，經檢察官提起公訴（九十四年度
偵字第六一二八號），本院判決如下：
    主  文
丙○○意圖勒贖而擄人，處無期徒刑，褫奪公權終身。扣案之鐵
鍊壹條、鋸子、平口鉗、序號000000000000000
號行動電話機各壹支、手銬（含鑰匙壹支）壹副、錄音帶、膠帶
捲紙各壹捲、電話機壹具、錄音機壹台、公用電話卡壹張、鐵絲
貳捆，均沒收。
丁○○幫助意圖勒贖而擄人，處有期徒刑肆年，褫奪公權陸年。
    事  實
一、丙○○與丁○○原為夫妻，其等感情不睦，雖於民國九十一
    年六月七日合意離婚，仍一起住在丙○○位在新竹縣竹北市
    ○○路三三○號住處內，丁○○於離婚後，仍循以往，將所
    申請之支票交給丙○○使用。而丙○○於九十年間因先前投
    資失利及積欠之賭債而負債累累，期間或向銀行貸款，或求
    助於親朋好友，最後更向地下錢莊借錢週轉，其經濟狀況仍
    未好轉，迨於九十四年十月底，累積負債金額達新臺幣（下
    同）二、三千萬元而無力清償，想到日後要面對地下錢莊暴
    力討債，甚至可能被抓到山上活埋而甚感不安，因此萌生擄
    人勒贖籌措錢財之歹念，乃隨口向丁○○提及將擄人勒贖籌
    錢還債之意思，丁○○認為丙○○只是開玩笑而不以為意，
    過了二至三天，丙○○到新竹縣竹北地政事務所申請地籍謄
    本時，看到己○○、戊○○夫妻經營之正東不動產公司（下
    稱正東公司）廣告招牌，想起其於八十三年間經由己○○夫
    妻仲介購得之新竹縣新埔鎮○○段下枋寮小段一○○之三三
    地號土地曾衍生土地通行權之民事糾紛，對己○○夫妻甚為
    反感，又認為己○○夫妻經營不動產仲介事業長久，獲利應
    該甚為豐厚，當下決定以己○○或戊○○為綁架目標，並計
    劃自己矇面衝入新竹縣竹北市○○路二八三號正東公司內，
    持刀脅迫捆綁己○○或戊○○，將之拘禁在其上址住處地下
    室先前闢建之密室內之初步作案細節，乃在上址住處找出其
    所有之手套一雙、手銬一副、長約二十公分之殺豬刀一支、
    長約一百五十公分之童軍繩一條及其兒子傅炫賓所有之藍色
    頭套一個，並於同年十一月三日晚上八時許，前往新竹縣竹
    北市特力屋量販店購買黑色膠帶一捲，將備妥之上開物品全
    部放入其使用之車號二Ｌ─○三八○號自用小客車內，即多
    次駕駛上開自用小客車前往正東公司附近埋伏，等待適當時
    機動手擄人。嗣於同年月四日晚上十時許，丙○○在正東公
    司門口附近約五、六十公尺處埋伏時，看到己○○與另名客
    戶離開正東公司後，公司內只剩戊○○一人，戊○○又未將
    電動鐵門完全拉下，留下距離地面約三十公分之空隙，認為
    機不可失，於載上頭套與手套，身上攜帶上開事前準備好的
    手銬、膠帶及殺豬刀後，立即將上開自用小客車停在正東公
    司門口，下車鑽過鐵門空隙侵入正東公司內（侵入住居部分
    未據告訴），是時戊○○剛把公司申請之代表號（○三）五
    五一ＸＸＸＸ號（詳卷）電話設定轉接到己○○持用之門號
    ○九三三ＸＸＸＸＸＸ號（詳卷）行動電話準備離開公司，
    丙○○一看到辦公室內之戊○○，立即亮出殺豬刀向戊○○
    威嚇：「不准動！不要出聲！我只是要錢。」等語，戊○○
    聞言馬上指出錢包放置處，丙○○拿出錢包觀看後，表示其
    要大錢不要小錢，並取出黑色膠帶上前準備捆綁戊○○，戊○○見狀甚感驚駭，立刻往該公司後門移動，同時大喊「救
    命！」，企圖由該公司後門逃離現場，且希望屋外有人聽到
    喊叫出面相救，丙○○發現戊○○企圖逃跑、求助，單手將
    戊○○拉回辦公室，又因戊○○極力掙扎，持續高喊「救命
    ！」，丙○○乃將殺豬刀放在辦公室桌上，雙手用力抓住戊○○，撕開黑色膠帶，由戊○○手肘處往上纏繞，打算以膠
    帶捆綁並封住戊○○嘴部，用以控制戊○○，惟戊○○持續
    抗拒，丙○○僅將膠帶全部纏在戊○○身上，無法順利將膠
    帶黏在戊○○嘴部，為阻止戊○○繼續大叫，乃以戊○○臉
    部朝地之方式將戊○○強壓在地，並徒手毆打戊○○多下，
    命令戊○○禁聲，同時以手銬拷住戊○○的雙手，戊○○遭
    到丙○○強力壓制下不得不答應配合，而丙○○控制戊○○
    後，取出該公司鐵門遙控器，將鐵門完全開啟，持刀架著戊○○走到門口，把戊○○推入上開自用小客車後座，立即開
    車往其上開住處方向行駛。途中，戊○○表示膠帶纏在胸口
    甚為難過，丙○○且認為不可將戊○○直接載回住處，以免
    戊○○認出其住宅外觀，遂在某偏僻之產業道路上暫時停車
    ，持殺豬刀將纏在戊○○身體之膠帶割開後，命令戊○○自
    己走到車後躺入該部汽車後車廂內，復駕車上路，於翌日即
    同年月五日凌晨○時許回到其上址住處。
二、丙○○回到住處將汽車停妥後，發現家人均已熄燈睡覺，遂
    在屋內儲藏室取出枕頭套一個，於打開汽車後車廂時，立即
    將枕頭套套在戊○○頭部，帶領戊○○經由客廳與廚房間之
    樓梯走到地下室密室內，再將其所有之鐵鍊一端固定在手銬
    上，另一端套在密室內鐵管之方式，將戊○○拘禁在密室中
    ，僅將頭套拿下，雙手仍被拷住，於同日凌晨一時許，持其
    所有之公用電話卡一張，利用新竹縣竹北市○○路一七七號
    旁之公共電話，撥打戊○○告知之正東公司代表號電話，經
    由該電話設定轉接之功能與己○○取得聯絡後，向己○○簡
    短表示：「你老婆在我手上，你準備錢，不准報警。」等語
    即掛掉電話。己○○接到勒贖電話後甚為害怕，馬上報警處
    理，並於同日凌晨二時許，帶同新竹縣警察局竹北分局警員
    前往正東公司查看，發現該公司鐵門未關，屋內一片凌亂，
    警方並在該公司辦公室內扣得非正東公司所有的膠帶捲紙一
    捲及手銬鑰匙一支，乃確認戊○○遭人綁架，遂陳報臺灣新
    竹地方法院檢察署檢察官核准對己○○及其家人實施通信監
    察。而丙○○撥打上開電話後，於同日上午十一時許，在上
    址住處，告訴丁○○其已將戊○○綁架拘禁在密室內，丁○○聞之甚為驚訝，然其既未報警處理，亦不敢到密室查看，
    放任丙○○獨自處理拘禁戊○○期間之照料事宜。嗣於同日
    晚上九時二十二分許，丙○○再次持上開公用電話卡，利用
    苗栗縣頭份鎮○○路○段興隆社區活動中心旁之公用電話與
    己○○聯絡，向己○○表明應備妥贖金一千萬元之意思，己○○害怕如不順從將危及戊○○生命，不得不依指示籌錢準
    備贖人。丙○○與己○○聯絡後，為方便取得贖款，又要避
    免警方追查，決定竊取他人之行動電話作為取贖當天之聯絡
    工具，乃多次前往臺中或苗栗地區之建築工地巡視，想要竊
    取建築工人隨手放置之行動電話，惟一直無法竊得行動電話
    使用，迨於同年月八日上午，其又開車至臺中及苗栗地區巡
    視工地，途經不知情之許阿米位在苗栗縣苑里鎮上館里五十
    之一號住處時，發現該址房屋偏僻，房屋外牆掛著許阿米向
    中華電信股份有限公司（下稱中華電信公司）申請設置之（
    ○三七）七四三七六八號電話線路而無人看管，為探詢己○○贖金準備情形，乘無人注意之際，另基於意圖為自己不法
    利益之單一犯意，持其所有之電話機一具，利用先前習得之
    接線技術，將該址外牆上之電話線接在電話機上，於同日上
    午十時四十八分二十五秒、五十分、五十一分二十四秒，接
    續撥打上開電話三通與己○○聯絡，致中華電信公司誤以為
    丙○○係該電話號碼之合法使用客戶，於接到訊號後即提供
    通話服務，而盜接他人之電信設備通信一次，獲得無償使用
    該電話門號之不法利益約五點五六五元。丙○○與己○○當
    次聯絡時，己○○除表示當日下午即會籌足款項外，另要求
    想聽聽戊○○之聲音，丙○○亦應允所請，且表示會另外電
    話聯絡。丙○○掛斷電話回到上址住處，即於同日晚上某時
    ，在其所有之錄音機上裝置錄音帶一捲後，向戊○○謊稱因
    己○○不給錢而不能放她離開，要戊○○錄下想對己○○說
    的話，戊○○乃對著錄音機錄下「我還活著，他要錢，你就
    給他」等要求己○○給付款項，否則其無法回家之意旨，丙○○隨即於同年月九日上午六時二十八分許，持上開公用電
    話卡，利用苗栗縣頭份鎮○○路九五七號旁之公用電話與己○○聯絡，確認己○○已將一千萬贖款準備妥當，即以上開
    錄音機撥放先前所錄下戊○○所說之內容給己○○聽，用以
    應付己○○。
三、丙○○知悉己○○已將贖款準備妥當，乃積極準備取贖事宜
    ，因其先前曾在國道三號高速公路北上車道一○六公里附近
    買過鴕鳥，對該處地形甚為了解，其掛斷電話不久，即騎機
    車前往該處查看，決定以該處為取贖地點，並擬定取款與逃
    離之路線。是時丙○○仍未找到行動電話供取贖時聯絡所用
    ，然其知悉新竹市三角公園內時常有老人聚集，認為老人之
    反應較慢比較好騙，想利用丁○○出面與老人搭訕，藉機取
    得行動電話ＳＩＭ卡使用。經向丁○○表示先前以丁○○名
    義簽發之支票債務即將到期，屆時還不出錢，會被黑道修理
    ，要求丁○○幫忙，而丁○○知悉丙○○確實在外積欠大筆
    債務，害怕遭到拖累，雖知道丙○○計劃以他人之行動電話
    ＳＩＭ卡聯絡取贖，仍應允丙○○之請求，基於幫助擄人勒
    贖之犯意及與丙○○共同基於竊盜與違反電信法之犯意，於
    同日晚上某時，搭乘丙○○駕駛之自用小客車前往新竹市三
    角公園後，丁○○即單獨下車進入公園內，與正在公園內之
    庚○交談，惟庚○當日並未攜帶行動電話，經由庚○告知，
    抄下庚○之子魏敏淦所申請，交予庚○持用之門號0000
    000000號行動電話號碼後，與庚○相約隔天電話聯絡
    一同出遊。等到同年月十日上午九時許，丙○○指示丁○○
    打公用電話邀約庚○外出，再將庚○載到新竹縣鳳山溪河堤
    邊，竊取庚○使用之行動電話ＳＩＭ卡。丁○○遂於同日上
    午九時五十二分許及十一時三分許，以丙○○交付之上開公
    用電話卡，撥打公用電話與庚○聯絡，雙方約在新竹市三角
    公園見面，丁○○自己開車到場即邀請庚○上車，將庚○載
    到新竹縣鳳山溪河堤邊時，以幫忙清理行動電話機具為由，
    將庚○交付之行動電話機具拆解，乘庚○不及注意之際，取
    出裝置在行動電話機具內門號000000000號行動電
    話ＳＩＭ卡之方式，竊取庚○持有之上開行動電話門號ＳＩ
    Ｍ卡一張，得手後，當場將該張ＳＩＭ卡交給適時出現、假
    裝問路之丙○○，丙○○取得該張ＳＩＭ卡後，旋即騎乘機
    車前往預定之取贖地點。
四、丙○○騎車前往取贖地點途中，將其所有序號000000
    000000000號行動電話內門號000000000
    0號行動電話ＳＩＭ卡拔下，改裝置竊得之上開行動電話Ｓ
    ＩＭ卡後，承前意圖為自己不法利益之概括犯意，於同日中
    午十二時十九分許起至下午四時三十六分五十八秒止，撥打
    正東公司電話代表號或當日己○○另行提供之○九二二ＸＸ
    ＸＸＸＸ號（詳卷）行動電話與己○○聯絡，用以指示己○○交付贖款之地點，而以該支行動電話之無線電波，傳送代
    表0000000000號之訊號給遠傳電信股份有限公司
    ，致該公司誤以為丙○○係行動電話門號之合法使用客戶，
    於接收訊號後提供通話服務，而盜用他人之電信設備通信共
    二十四次，獲得無償使用該行動電話門號之不法利益約二百
    八十四點二元。又因丙○○害怕己○○已經報警，會有警察
    跟蹤己○○，加以通行上開取贖地點產業道路南下路面較寬
    ，其由產業道路北上路面進入高速公路區域取款時，警方有
    可能開車從產業道路南下車道，經由跨越高速公路之天橋走
    到產業道路北上車道追緝，認有設置路障預防之必要，遂於
    一開始故意指示己○○在新竹縣與苗栗縣間之國道一號及三
    號高速公路來回行駛。丙○○趁此期間，持其所有之鋸子、
    平口鉗各一支及鐵絲少許，在上開地點南下產業道路上，以
    鋸子鋸斷路邊樹木數棵，將鋸下之樹木堆疊在產業道路上，
    設置第一處路障，接著往前不遠處，再以鋸子鋸下路邊樹木
    一棵，將鋸下之樹木橫在路上，另以鉗子將鐵絲剪成二條，
    將各條鐵絲二端纏繞固定在路邊樹上，拉起鐵絲加強攔路效
    果，設置第二處路障，最後在第二處路障不遠處，將路邊石
    塊及所鋸下之樹枝堆疊在道路中間，設置第三處路障。丙○○路障設置完成，經過天橋，到達國道三號高速公路北上一
    ○六公里處旁產業道路，即於同日下午四時許，指示己○○
    開車到國道三號高速公路北上車道一○八公里處閃燈停在路
    肩，己○○於同日下午四時三十分許到達指定地點後，丙○○再撥打電話指示己○○沿路肩向前行駛，且保持持續通話
    狀態，待丙○○看到己○○駕駛之汽車到達北上車道一○六
    點二公里處，要求己○○立即停車，將贖款丟在高速公路圍
    欄外馬上離開，惟己○○將贖款丟在路肩即駕車駛離現場，
    丙○○看到己○○離開，穿戴雨鞋、另一雙手套及黑色全罩
    式安全帽，立即由產業道路進入高速公路斜坡，翻過高速公
    路護欄進入路肩拿取贖款後，回到產業道路停放機車處騎車
    離開現場，途中，丙○○將與丁○○所共同竊得之上開行動
    電話ＳＩＭ卡隨手丟棄，且覓得新竹縣南湖橋附近工地內，
    取出其中二十萬元贖款後，將其餘九百八十萬元贖款藏放在
    工地旁攪拌水泥之鐵桶中，丟掉手套，改戴另頂灰色半截式
    安全帽後，騎乘機車返回上址住處。
五、丙○○回到住處後，於隔日即同年月十一日上午九時許，向
    不知情之曾姓朋友借來貨車，假裝其係水電包工，前往藏錢
    之工地鐵桶中取出贖款，復在西濱公路上找到另一偏僻地點
    ，將九百八十萬元贖款裝在自備之飼料袋內，己○○原用以
    裝置贖款之袋子則丟在附近草叢中，接著駕車返回住處，把
    贖款藏放妥當，即將貨車開還給朋友。丙○○取得贖款後
    ，仍將戊○○拘禁在密室並未釋放，惟將所得贖款中五十萬
    元贈與其不知情之女友甲○○（甲○○擄人勒贖部分，業經
    臺灣新竹地方法院檢察署檢察官以九十四年度偵字第六一二
    八號及九十五年度偵續字第十一號先後二次不起訴處分，現
    再議中），欲幫助甲○○償還貸款，又撥出其中四百萬元清
    償自己在外積欠之借款利息、本金或信用卡卡債等債務。嗣
    警方比對丙○○於同年月十日撥打之行動電話通聯資料，並
    詢問門號0000000000號行動電話申請人魏敏淦後
    ，查知裝置上開門號之行動電話機具所有人丙○○及與丙○○有密集電話聯絡之甲○○均涉嫌重大，遂於同年月十五日
    下午，持本院核發之搜索票搜索丙○○與甲○○住處，當場
    在丙○○上址住處密室內救出戊○○及藏在該址之剩餘贖款
    五百五十萬元，並扣得丙○○所有，供為擄人勒贖所用之電
    話機一具、序號000000000000000號行動電
    話、鋸子、平口鉗各一支、錄音機一台、錄音帶一捲、手銬
    一副、鐵鍊一條及公用電話卡一張。另在甲○○住處查扣丙○○贈與之部分贖款十二萬元而查獲上情，惟戊○○已因遭
    到綁架與拘禁，受有脫水、眼眶淤腫、軀幹多處淤傷及創傷
    後壓力症候群等傷害。
六、案經己○○訴由新竹縣警察局竹北分局報請臺灣新竹地方法
    院檢察署檢察官指揮內政部警政署刑事警察局、新竹縣警察
    局及新竹縣警察局竹北分局偵查起訴。
    理  由
一、認定事實所憑之證據及認定之理由：
(一)被告丙○○於警訊、偵查中及本院審理時之供述，證明：被
    告丙○○於上開時地綁架告訴人即被害人戊○○後，將告訴
    人戊○○私行拘禁在其上址住處密室內，再以公用電話、盜
    接他人電話線路及推由被告丁○○出面竊取門號00000
    00000號行動電話ＳＩＭ卡，供其撥打電話向告訴人己○○勒贖一千萬元得手之事實。
(二)被告丁○○於警訊、偵查中及本院審理時之供述，證明：被
    告丁○○聽從被告丙○○指示，竊取被害人庚○持用之門號
    0000000000號行動電話ＳＩＭ卡，將竊得之該張
    ＳＩＭ卡交給被告丙○○使用，幫助被告丙○○持以撥打電
    話向告訴人己○○勒贖一千萬元得手之事實。
(三)證人即告訴人己○○於警訊、偵查中及本院審理時之證述，
    證明：被告丙○○綁架告訴人戊○○後，多次撥打電話向告
    訴人己○○勒贖一千萬元，告訴人己○○於湊足款項後，聽
    從被告丙○○指示，在國道三號高速公路北上一○六點二公
    里處交付贖款，惟被告丙○○仍未釋放告訴人戊○○之事實
    。
(四)證人即告訴人戊○○於警訊、偵查中之指訴、本院審理時之
    證述及診斷證明書二紙，證明：告訴人戊○○於上開時地遭
    被告丙○○綁架後，被帶到被告丙○○住處密室內拘禁，其
    後經警方救出，惟告訴人戊○○已受有脫水、眼眶淤腫、軀
    幹多處淤傷及創傷後壓力症候群等傷害之事實。
(五)被害人許阿米於警訊時之供述、電話線路遭破壞盜接之相片
    二張及中華電信股份有限公司臺灣中區電信分公司苗栗營運
    處九十五年三月二十二日苗帳宏（九十五）第五號函一份，
    證明：被害人許阿米上開住處申請裝設之（○三七）七四三
    七六八號市○○○○路遭人接線盜打電話三通，總計電話費
    用五點五六五元之事實。
(六)被害人魏敏淦於警訊時之供述，證明：被害人魏敏淦申請門
    號0000000000號行動電話ＳＩＭ卡後，將該張Ｓ
    ＩＭ卡交予庚○使用，嗣庚○告知該張ＳＩＭ卡遭一名女子
    竊走之事實。
(七)被害人庚○於警訊時之供述及遠傳電信股份有限公司九十五
    年六月一日遠傳（業服）字第○九五一○五○二九二七號函
    一份，證明：被告丁○○邀約被害人庚○外出後，乘機竊取
    被害人庚○持用之門號0000000000號行動電話Ｓ
    ＩＭ卡，並盜打該門號電話二十四通，總計電話費用約二百
    八十四點二元之事實。
(八)證人甲○○於警訊、偵查中之供述及本院審理時之證述，證
    明：被告丙○○曾於九十五年十一月十一日上午聯絡其前往
    新竹，並當面贈與五十萬元，幫助其清償貸款之事實。
(九)臺灣新竹地方法院檢察署九十四年度監字第一○九號、第一
    一七號、第一二三號、第一二七號通訊監察書及通訊內容譯
    文各一份，證明：被告丙○○以公用電話、盜接被害人乙○○之上開市內電話及以竊得之被害人庚○持用之上開行動電
    話與被害人己○○聯絡勒贖款項之事實。
(十)被害人庚○持用之0000000000號、被告丙○○持
    用之0000000000號行動電話通聯紀錄各一份及扣
    案被告丙○○所有之序號000000000000000
    號行動電話一具與被告丙○○使用之上開行動電話門號ＳＩ
    Ｍ卡一張，證明：被告丙○○以其所有之序號000000
    000000000號行動電話裝置0000000000
    號行動電話ＳＩＭ卡，撥打電話向被害人己○○勒贖款項得
    手後，改裝置門號0000000000號行動電話ＳＩＭ
    卡使用之事實。
(十一)新竹縣警察局「一一○五」證物處理專案卷一宗（含採集
      證物項目清冊、現場圖、現場相片），證明：警方偵辦本
      案採集之證物分類及相關綁架與取贖之現場狀況。
(十二)內政部警政署刑事警察局九十四年十二月十九日刑醫字第
      ○九四○一七○○九○號鑑驗書一份，證明：被告丙○○
      綁架告訴人戊○○所用之車號二Ｌ─○三八○號自用小客
      車右前座椅背上之血跡應是告訴人戊○○所留下之血跡之
      事實。
(十三)臺灣新竹地方法院檢察署檢察官比對查獲之剩餘贖款勘驗
      筆錄一份及勘驗相片共十三張，證明：扣案之部分鈔票號
      碼與告訴人己○○付贖前預先記錄之鈔票號碼相同之事實
      。
(十四)內政部警政署刑事警察局九十五年六月五日刑鑑字第○九
      四○一七六七六二號鑑定書一份，證明：扣案之鐵絲二捆
      中一捆鐵絲之工具痕跡與扣案之鉗子痕跡紋痕特徵與相對
      位置相符之事實。
(十五)扣案之手銬一副、鐵鍊一條、雨鞋一雙、鋸子、平口鉗各
      一支、錄音機一台、錄音帶一捲、藍色頭套一個、牛仔褲
      一件、電話機一具、現金五百六十二萬元，證明：被告丙○○以上開物品為本件擄人勒贖之犯行。
    堪認被告丙○○自白於上開時地，以上開手法綁架告訴人戊○○後，另盜接（○三七）七四三七六八號電話線路並指示
    被告丁○○竊取門號0000000000號行動電話ＳＩ
    Ｍ卡，以之聯絡告訴人己○○，向告訴人己○○勒贖一千萬
    元得手；被告丁○○自白聽從被告丙○○指示，竊取上開門
    號行動電話ＳＩＭ卡後，將該ＳＩＭ卡交給被告丙○○，供
    被告丙○○持以勒贖聯絡使用，均與事實相符，應可採信。
二、對於被告辯解本院之判斷：
(一)被告丙○○否認有何擄人勒贖之犯行，辯稱：「我於八十二
    年間，看中新竹縣新埔鎮○○段下枋寮小段一○○之三三地
    號土地，想買來蓋建汽車旅館，因己○○夫妻以地主自居與
    我接洽購地細節，直到簽約當天才知道己○○夫妻只是仲介
    ，其後該筆土地發生路權糾紛，官司打了五、六年才取得通
    行權，但我已因買地借款而負債累累，我是遭己○○夫妻欺
    騙以為土地有道路聯絡而去購買，才弄到這種地步，我是要
    他們把騙我的錢吐出來，才去抓戊○○，我沒有擄人勒贖的
    意思。」云云。
(二)被告丁○○否認有何幫助擄人勒贖之犯行，辯稱：「因丙○○認為被己○○夫妻欺騙購買新竹縣新竹埔枋寮段下枋寮小
    段一○○之三三地號土地，才會去抓戊○○，丙○○並沒有
    擄人勒贖的意思，所以我拿行動電話ＳＩＭ卡給丙○○使用
    ，也不構成幫助擄人勒贖之行為。」云云。
(三)對被告二人辯解不採之理由：
１、被告丙○○於九十四年十一月四日晚上十時許，以頭套矇住
    頭部，闖入上址正東公司綁架告訴人戊○○及其後撥打電話
    向告訴人己○○勒贖時，不曾向告訴人己○○或戊○○表明
    其真實身分，更未提及因上開土地關係對告訴人己○○夫妻
    有何不滿等情，業經被告丙○○於本院審理時供陳明確，核
    與證人即告訴人戊○○於本院審理時證稱：「丙○○從抓我
    到釋放都沒有提及綁架是因為土地的關係，他一直是矇面，
    只是說他要錢，還曾經告訴我說因為我先生報警，所以他沒
    有拿到錢。」（見本院卷第一二四頁）、證人即告訴人己○○於本院審理時證稱：「丙○○跟我講電話時，完全沒有提
    及土地之事，也沒有說過之前有對不起他，所以戊○○才會
    在他手上。」等語大致相符（見本院卷第一○七頁），並有
    通訊譯文內容一份在卷可證，堪認被告丙○○一開始綁架告
    訴人戊○○時，即害怕遭告訴人戊○○認出其真實身分，其
    後拘禁告訴人戊○○及向告訴人己○○勒索金錢時，亦極力
    隱藏自己之事實，如果被告丙○○本意以拘禁告訴人戊○○
    為手段，向告訴人己○○夫妻索取其購地後產生之虧損，理
    應向告訴人戊○○或己○○表示原因，豈有從頭到尾隱藏自
    己身分及想法，只是一味要求告訴人己○○準備贖款之理，
    是其辯稱沒有擄人勒贖之意思云云，已難遽信。
２、被告丙○○購買坐落新竹縣新埔鎮○○段下枋寮小段一○○
    之三三地號土地，係由告訴人己○○夫妻居間仲介一節，迭
    經被告丙○○供陳在卷，核與告訴人己○○、戊○○供述仲
    介出售上開土地之情節大致相符，雖被告丙○○一再辯稱告
    訴人己○○夫妻一開始係以地主身分自居云云，但為告訴人
    己○○、戊○○否認，而告訴人己○○夫妻只是仲介土地，
    實無假冒地主洽談購地細節之動機與必要，且土地一旦仲介
    成功，真正地主出面簽約時，被告丙○○對告訴人己○○夫
    妻豈不產生質疑，有可能因此影響被告丙○○購買上開土地
    之意願，其等如此之仲介手法，亦難以想像。再上開土地之
    價格不菲，此由被告丙○○購得上開土地後，於八十三年十
    二月十二日以上開土地設定高達一千四百四十萬元之最高限
    額抵押，有土地登記簿一紙在卷可證（見偵查卷第二九七頁
    ）即可明瞭，被告丙○○於購買土地時，對於該筆土地坐落
    、地目等相關事項，應會事先查核清楚，如果土地是要興建
    汽車旅館，該土地對外交通情形，更為被告丙○○最為在意
    之事項，不可能完全相信賣方之說法，參照被告丙○○承認
    購買上開土地時，自己另外找來代書幫忙處理之事實（見本
    院卷第一一二頁），益見被告丙○○應有足夠資訊了解土地
    狀況，應無遭騙之可能。況，被告丙○○承認購買土地後，
    從未向己○○夫妻提出任何民事或刑事訴訟，其如果真的認
    為遭到告訴人己○○夫妻詐騙而負債累累，何以購地十餘年
    間從未採取任何求償作為？尤其，被告丙○○所稱路權糾紛
    ，實係於購地三年後之八十六年間對鄰地所有人曾勝提起
    之民事訴訟，經調取本院民事庭八十六年度訴字第五五二號
    全卷後發現，該案承審法官於八十六年九月十日前往上開土
    地勘驗時，土地上亦只有木造鐵皮小木屋五棟及架設多處鋼
    筋，有本院民事庭上開卷內所附勘驗筆錄一份可佐，堪認被
    告丙○○實未於購買土地後興建汽車旅館，而土地通行權之
    糾紛，則是購地三年後才發生之事實，被告丙○○辯稱於購
    地後即衍生土地通行權糾紛，因而無法依照計劃興建汽車旅
    館云云，更與事實有違，在在顯示被告丙○○此部分之抗辯
    ，係其卸責之詞，難以採信。
３、被告丙○○既承認案發當時已負債累累，因見告訴人己○○
    夫妻所開設之正東公司廣告，才起意綁架告訴人戊○○等語
    。而其綁架告訴人戊○○後，隨即通知告訴人己○○準備一
    千萬元贖款，雖其購買上開土地確有通行權糾紛，但所辯遭
    告訴人己○○夫妻欺騙云云，並不可信，均如上述，則被告
    丙○○事先應已預期告訴人己○○夫妻資力豐厚，足以支付
    高額贖款，又因上開土地通行權糾紛對告訴人己○○夫妻有
    所反感，為了償債，才以告訴人戊○○為目標，為本件擄人
    勒贖之犯行。
４、被告丙○○所辯並不可信，其係基於擄人勒贖之犯意為上開
    行為，已如上述，被告丁○○與被告丙○○同住，上開土地
    且登記在被告丁○○名下，被告丁○○自承對於被告丙○○
    之負債狀況亦大致了解，被告丁○○對於被告丙○○實係欠
    錢還債，才去綁架告訴人戊○○勒贖金錢之行為，當亦知悉
    甚詳，是被告丁○○上開所辯，亦不可信。綜上，被告二人
    所辯均不可信，其等擄人勒贖等犯行，均堪認定，應依法論
    科。
三、論罪與科刑：
(一)罪名─
１、核被告丙○○綁架被害人戊○○後，向告訴人己○○勒贖一
    千萬得手之行為，係犯刑法第三百四十七條第一項之擄人勒
    贖罪；其指示被告丁○○竊盜行動電話ＳＩＭ卡之行為，係
    犯刑法第三百二十條第一項之竊盜罪；其以電話機盜接電話
    線路及持竊得之行動電話ＳＩＭ卡撥打電話之行為，係犯電
    信法第五十六條第一項之盜用他人電信設備通信罪。被告丙○○於綁架被害人戊○○期間，徒手毆打及以手銬銬住被害
    人戊○○成傷之行為，係擄人之部分行為，不另成立刑法第
    二百七十七條第一項之傷害罪名，此由刑法第三百四十七條
    第二項僅處罰「因而致人於死或重傷」之加重結果可知。
２、被告丁○○聽從被告丙○○指示，竊盜上開行動電話ＳＩＭ
    卡之行為，係犯刑法第三百二十條第一項之竊盜罪；其將竊
    得之行動電話ＳＩＭ卡交給被告丙○○，便於被告丙○○勒
    贖時撥打電話聯絡之行為，係犯刑法第三百四十七條第一項
    擄人勒贖罪之幫助犯及電信法第五十六條第一項之盜用他人
    電話設備通信罪。
(二)共同正犯─被告二人行為後，九十四年二月二日修正公布之
    刑法，業於九十五年七月一日起施行，關於共同正犯部分，
    刑法第二十八條原規定：「二人以上共同實施犯罪之行為者
    ，皆為正犯。」。修正後，刑法第二十八條改為：「二人以
    上共同實行犯罪之行為者，皆為正犯。」。故刑法關於共犯
    規定修正前後，僅將原「實施」改規定為「實行」，雖修正
    後「實行」之文義似有限縮共同正犯成立範圍，惟該法條立
    法理由明文包含共謀共同正犯在內，則修正前後成立共犯之
    範圍相同，對被告即無利或不利可言，自應依刑法第二條第
    一項前段之規定，適用修正前刑法第二十八條之規定，論以
    共犯。本件被告二人，就上開竊盜行動電話ＳＩＭ卡及以該
    張ＳＩＭ卡撥打電話使用之違反電信法犯行部分，均有犯意
    聯絡及行為分擔，均應依修正前刑法第二十八條之規定，論
    以共同正犯。
(三)接續犯─被告丙○○先後撥打被害人許阿米上開市內電話三
    通之行為，因時間及空間密接，難以強行分開，應為接續犯
    ，而為包括一罪，僅成立一違反電信法之犯行。
(四)連續犯─刑法第五十六條原規定：「連續數行為而犯同一之
    罪名者，以一罪論。但得加重其刑至二分之一。」。刑法修
    正後，將刑法第五十六條連續犯規定刪除，原連續之數行為
    ，則依刑法第五十一條之規定分論併罰，本件被告丙○○盜
    打上開市內電話一次及上開行動電話多次；被告丁○○推由
    被告丙○○盜打上開行動電話多次等犯行分論併罰之結果，
    最高可能之刑期為二十年（即各違反電信法行為均處有期徒
    刑五年，定執行刑不得超過有期徒刑二十年），而論以連續
    犯之一罪，最高刑期不超過有期徒刑七年六月（即有期徒刑
    五年，加重二分之一，為七年六月），比較新、舊法結果，
    以被告二人行為時即修正前刑法第五十六條之連續犯規定對
    被告二人較為有利，自應依修正後刑法第二條第一項前段之
    規定，就被告二人違反電信法犯行部分，適用修正前刑法第
    五十六條之規定論以連續犯。
(五)牽連犯─被告丙○○以竊盜及違反電信法之方法，達到其勒
    贖款項之目的；被告丁○○以竊盜及違反電信法之方法，達
    到其幫助勒贖款項之目的，則被告二人上開犯行均有方法與
    目的之關係。然上開刑法修正前，刑法第五十五條牽連犯部
    分原規定：「犯一罪而其方法或結果之行為犯他罪名者，從
    一重處斷。」。刑法修正後，將上開規定刪除，即應就原牽
    連犯之數行為，依刑法第五十一條之規定分論併罰。故被告
    丙○○之擄人勒贖、竊盜及違反電信法等犯行分論併罰之結
    果，最高可能之刑期為死刑（即宣告最重為死刑時，不執行
    他刑）；被告丁○○幫助擄人勒贖、竊盜及違反電信法等犯
    行分論併罰之結果，最高可能之刑期為無期徒刑（即宣告最
    重為無期徒刑，不執行他刑）。依牽連犯之規定從重論以一
    罪，被告丙○○、丁○○可能之最高刑期亦分別為死刑、無
    期徒刑（即從一重論以擄人勒贖一罪、幫助擄人勒贖一罪）
    ，比較新、舊法結果，對被告二人並未較為有利或不利之情
    形，自應依修正後刑法第二條第一項前段之規定，仍以被告
    二人行為時即修正前刑法第五十五條之牽連犯規定論以牽連
    犯，被告丙○○上開犯行，即應從一重之擄人勒贖罪處斷。
    被告丁○○上開犯行，應從一重之幫助擄人勒贖罪處斷。
(六)刑法減輕事由─被告丁○○為擄人勒贖之幫助犯，應依修正
    前刑法第三十條第二項之規定減輕其刑。
(七)科刑─爰審酌被告丙○○曾有賭博前科；被告丁○○無何前
    科之素行、其等因缺錢還債，覬覦他人財富而行擄人勒贖或
    幫助擄人勒贖之犯罪動機與目的、被告丙○○將被害人戊○○綁架後拷上手銬，拘禁在暗無天日之密室內，再以電話聯
    絡告訴人己○○勒贖款項之手段、前後拘禁並將被害人戊○○拷在密室約十日，對被害人戊○○施以非人道待遇，致被
    害人戊○○身心受創至深，而告訴人己○○及其家屬為營救
    被害人戊○○，張羅贖款，隨時等候電話通知，又無法確認
    被害人戊○○之生死狀況，付出贖金後，被害人戊○○仍未
    被釋放，飽受身心煎熬及被告二人均承認竊盜、違反電信法
    等犯行部分，否認擄人勒贖或幫助擄人勒贖之行為，被告丙○○且叨絮其負債累累，卻在外賭博，結交女友，且購買賓
    士及ＢＭＷ等名車代步，此經被告丁○○及證人甲○○供陳
    在卷，並有車籍作業系統查詢資料一份在卷可佐（見偵查卷
    第二二五頁），生活過得放浪奢侈，卻不自己深自反省，將
    過錯原因歸究他人，犯罪後態度不佳；被告丁○○害怕受到
    被告丙○○欠債之牽累，不得已才出面幫助被告丙○○等一
    切情狀，各量處如主文所示之刑，以資警惕。
(八)褫奪公權─按褫奪公權屬於從刑之規範事項，附屬於主刑，
    不生比較輕重問題；最高法院二十四年上字第五二九二號判
    例可供參考，故刑法修正時，關於褫奪公權之規定雖亦有變
    更，但依上開說明，褫奪公權之規定應隨同主刑所適用之刑
    法。故被告丙○○部分，應依修正前刑法第三十七條第一項
    之規定宣告褫奪公權終身。被告丁○○部分，依其犯罪性質
    ，認為亦有宣告褫奪公權之必要，爰依修正前刑法第三十七
    條第二項之規定宣告褫奪公權六年。
(九)沒收─上開刑法修正時，關於沒收物之規定雖亦有變更，但
    沒收物為從刑之規範事項，係附屬於主刑，不生比較輕重問
    題，已如上述，故關於沒收物之規定亦應隨同主刑所適用之
    刑法。故扣案之鐵鍊一條、鋸子、平口鉗、序號00000
    0000000000號行動電話機各一支、手銬（含鑰匙
    壹支）一副、錄音帶、膠帶捲紙各一捲、電話機一具、錄音
    機一台、公用電話卡一張、鐵絲二捆等物，均為被告丙○○
    所有，供為本件擄人勒贖所用之物，業經其供明在卷，應依
    修正前刑法第三十八條第一項第二款之規定宣告沒收。至殺
    豬刀一把、膠帶一捲（不含膠帶捲紙）、童軍繩一條及手套
    二雙，雖均為被告丙○○所有，供為或預備供為擄人勒贖所
    用之物，業經被告丙○○供明在卷，但該等物品均未扣案，
    亦無證據證明現尚存在，爰不併予宣告沒收。另扣案之雨鞋
    一雙、牛仔褲一件、行動電話二支；未扣案之枕頭套一個，
    雖為被告丙○○所有之物，但與本件擄人勒贖之犯行並無直
    接關連；藍色頭套一個，則為被告之子傅炫賓所有，非被告
    二人所有之物，均不併予宣告沒收。
四、適用之法條：
(一)刑事訴訟法第二百九十九條第一項前段。
(二)電信法第五十六條第一項，修正後刑法第二條第一項前段、
    第十一條前段、修正前刑法第二十八條、第五十六條、第三
    百二十條第一項、第三百四十七條第一項、第三十條第二項
    、第五十五條、第三十七條第一項、第二項、第三項、第三
    十八條第一項第二款，判決如主文。
本案經檢察官傅伊君到庭執行職務。
中   華   民   國   九十五   年    八     月  二十二  日
                    刑事第六庭  審判長法  官  遲中慧
                                      法  官  魏瑞紅
                                      法  官  林昌義
以上正本證明與原本無異。
如不服本判決，應於判決送達後10日內向本院提出上訴狀 (應附
繕本 )，上訴於臺灣高等法院。
中    華    民    國    95    年    8     月    22    日
                                      書記官  劉怡芳
附錄論罪科刑法條全文：
電信法第五十六條第一項
意圖為自己或第三人不法之利益，以有線、無線或其他電磁方式
，盜接或盜用他人電信設備通信者，處五年以下有期徒刑，得併
科新臺幣一百五十萬元以下罰金。
中華民國刑法第三百二十條第一項
意圖為自己或第三人不法之所有，而竊取他人之動產者，為竊盜
罪，處五年以下有期徒刑、拘役或五百元以下罰金。
中華民國刑法第三百四十七條第一項
意圖勒贖而擄人者，處死刑、無期徒刑或七年以上有期徒刑。


司法院資訊處製作；財團法人民間司法改革基金會備份。
